【裁判字號】    98,毒抗,224
【裁判日期】    980227
【裁判案由】    聲請觀察勒戒
【裁判全文】
臺灣高等法院臺中分院刑事裁定         98年度毒抗字第224號
抗  告  人
即  被  告  甲○○
上列抗告人因聲請觀察勒戒案件，不服臺灣彰化地方法院中華民
國98年 1月23日第一審裁定（98年度毒聲字第34號，聲請案號：
臺灣彰化地方法院檢察署97年度毒偵字第4642號），提起抗告，
本院裁定如下：
    主  文
抗告駁回。
    理  由
一、本件臺灣彰化地方法院檢察署檢察官聲請意旨係以：被告甲
    ○○於民國（下同）97年12月11日下午19時10分為警採尿回
    溯3日內之某時，在彰化縣溪州鄉○○村○○路 ○段578號，
    施用第一級毒品海洛因。嗣於97年12月11日下午18時40分許
    ，為警在彰化縣溪湖鎮國道1號210公里北向處查獲，其尿液
    經警送檢驗結果呈嗎啡陽性反應，爰依毒品危害防制條例第
    20條第3項、第1項規定，聲請裁定將被告送勒戒處所觀察、
    勒戒等語。
二、原審法院經調查結果，以被告確有施用第一級毒品海洛因情
    事，認臺灣彰化地方法院檢察署檢察官所為本件聲請，於法
    要無不合，因認聲請為有理由，而裁定准許所聲請事項。
三、抗告意旨略以：被告前因煙毒案件執行至94年7月1日出獄，
    今於97年12月11日遭查獲違反毒品危害防制條例案件；然被
    告並無該條例第20條第3項，即釋放後5年後再犯第10條之罪
    之情形，是原裁定顯有適用法規違誤之情形，爰依法提起抗
    告云云。
四、按民國92年7月9日修正公布，自93年1月9日起施行之毒品危
    害防制條例第20條、第23條，依施用第一、二級毒品者之為
    「初犯」、「五年內再犯」或「五年後再犯」，異其刑事處
    遇程序，規定「初犯」者，經觀察、勒戒或強制戒治後，應
    為不起訴處分或不付審理之裁定，亦即以觀察、勒戒或強制
    戒治之保安處分代替刑事訴追；經觀察、勒戒或強制戒治執
    行完畢釋放後「五年內再犯」者，依法追訴或裁定交付審理
    ；至於經觀察、勒戒或強制戒治執行完畢釋放後「五年後再
    犯」者，亦適用「初犯」以保安處分代替刑事訴追之程序。
    其立法理由謂因施用第一級或第二級毒品者具「病患性犯人
    」之特質，故對「初犯」者，送觀察、勒戒，戒除其身癮，
    或進一步施以強制戒治，戒除其心癮；經觀察、勒戒或強制
    戒治執行完畢釋放後「五年後再犯」者，因前所實施之觀察
    、勒戒或強制戒治已收 5年之遮斷效，足以遮斷其施用毒品
    之毒癮，故仍適用「初犯」以保安處分代替刑事訴追之程序
    。至經觀察、勒戒或強制戒治執行完畢釋放後「五年內再犯
    」者，因其再犯率甚高，原實施之觀察、勒戒及強制戒治既
    已無法收其實效，爰依法追訴或裁定交付審理。故施用第一
    、二級毒品者，除曾經觀察、勒戒或強制戒治執行完畢後 5
    年內再犯之情形外，均仍得適用以保安處分代替刑事訴追程
    序之規定，並不限於初犯施用毒品者。則初犯施用毒品罪後
    ，於5年內第2次再犯，因時值毒品危害防制條例修正前，經
    依修正前舊法追訴處罰同時並施以強制戒治，嗣於該條例修
    正公布並施行後，始第3次（或第3次以上）再犯，且其行為
    時距第 2次再犯而經觀察、勒戒或強制戒治執行完畢釋放時
    之間隔已滿5年者，依其第2次再犯經保安處分執行完畢釋放
    後5 年內未曾再犯之情形以觀，核與初犯經保安處分執行完
    畢釋放後「五年內再犯」者，其再犯率高，原實施之觀察、
    勒戒及強制戒治已無法收其實效之情形則迥不相侔，而與「
    五年後再犯」者，已收 5年遮斷效之情形相同；本於上開對
    具治療成效之病患性毒品犯，期能藉由強制治療之保安處分
    戒除其身、心癮之立法本旨，自應認與 5年後再犯之情形相
    同，仍適用以保安處分代替刑事訴追之規定（參見最高法院
    96年度台非字第123、201、256號判決及最高法院96年度第3
    次刑事庭會議決議意旨）。
五、經查被告甲○○前因施用毒品案件，經臺灣彰化地方法院以
    90年度毒聲字第2477號裁定送戒治處所施以強制戒治 1年，
    於92年1月7日強制戒治執行完畢後釋放出所，並經臺灣彰化
    地方法院檢察署檢察官於92年5月8日以92年度戒毒偵字第30
    0 號為不起訴處分確定，此有臺灣高等法院被告前案紀錄表
    在卷可佐。從而，本件被告於97年12月11日下午19時10分採
    尿前回溯 3日內之某時施用第一級毒品犯行，距前次強制戒
    治執行完畢（92年1月7日）已逾5年，即屬5年後再犯情形。
    原審裁定以被告於強制戒治執行完畢釋放 5年後，確有再犯
    施用第一級毒品犯行，因認聲請意旨並無不合，應予准許，
    而依毒品危害防制條例第20條第3項、第1項及觀察勒戒處分
    執行條例第3條第1項，裁定再重新施予觀察勒戒之處遇，於
    法自屬有據，抗告意旨執前詞指摘原裁定不當，為無理由，
    應予駁回。
六、據上論斷，應依刑事訴訟法第412條，裁定如主文。
中    華    民    國    98    年    2     月    27    日
            刑事第一庭    審判長法  官  陳  紀  綱
                                法  官  姚  勳  昌
                                法  官  張  智  雄
以上正本證明與原本無異。
不得再抗告。
                                書記官  謝  雅  惠
中    華    民    國    98    年    3     月    3     日


司法院資訊處製作；財團法人民間司法改革基金會備份。
